臺灣高等法院臺中分院刑事判決　　　　 96年度上訴字第935號
上　訴　人
即　被　告　丙○○
選任辯護人　張績寶律師
上列上訴人因違反毒品危害防制條例案件，不服臺灣臺中地方法
院九十五年度訴字第三○二六號中華民國九十五年十二月十三日
第一審判決（起訴案號：臺灣臺中地方法院檢察署九十四年度偵
字第一七一三九號），提起上訴，本院判決如下：
    主  文
原判決撤銷。
丙○○販賣第三級毒品，處有期徒刑伍年貳月。
扣案之第三級毒品「愷他命」陸包（合計淨重三．七六公克，空
包裝總重一．七六公克）、第三級毒品「愷他命」拾肆包（合計
淨重八．七六公克、空包裝總重四．○三公克），均沒收；門號
0000－000000號行動電話壹支（不含ＳＩＭ卡），沒
收；販賣第三級毒品「愷他命」所得財物新臺幣陸仟元，沒收，
如全部或一部不能沒收時，以其財產抵償之。
    事  實
一、丙○○有違反電子遊戲場業管理條例之犯罪前科（本案不構
    成累犯），詎仍不知警惕，明知「愷他命」（Ｋｅｔａｍｉ
    ｎｅ，即俗稱之Ｋ他命）係屬毒品危害防制條例第二條第二
    項第三款所規定之第三級毒品，非經許可不得販賣及持有，
    竟基於販賣第三級毒品「愷他命」以營利之犯意，於民國（
    下同）九十四年十月十九日晚上十時五十分許，利用其所有
    並持用之0000－000000門號行動電話與乙○○（
    持用0000－000000門號行動電話）聯絡，並約定
    販賣第三級毒品「愷他命」之事宜後，丙○○遂於同日晚上
    十一時許，依約前往臺中市○○路一五四號，要與乙○○完
    成第三級毒品「愷他命」之交易。嗣乙○○駕駛自小客車（
    車牌號碼為Ｙ９－１２７５號，但未懸掛後面車牌）搭載陳
    軍達（坐在副駕駛座）依約前來，丙○○將六包「愷他命」
    （合計淨重三．七六公克，空包裝總重一．七六公克）以新
    台幣（下同）六千元之代價賣給乙○○（即一包一千元），
    並已向乙○○收取六千元，隨後丙○○即將上開六包「愷他
    命」交給坐在副駕駛座並代乙○○收取上開「愷他命」之陳
    軍達，而實際完成上開六包「愷他命」之買賣交易。此時埋
    伏在後面車輛中之警員見狀，即向前逮捕丙○○，並自陳軍
    達身上查獲上開第三級毒品「愷他命」六包（合計淨重三．
    七六公克，空包裝總重一．七六公克）；另又自丙○○處查
    扣第三級毒品「愷他命」十四包（合計淨重八．七六公克、
    空包裝總重四．○三公克）、及其所有之門號0000－0
    00000號行動電話一支等物。
二、案經臺中市警察局移請臺灣臺中地方法院檢察署檢察官偵查
    起訴。
    理  由
一、本案上訴人即被告丙○○（以下簡稱為被告）雖坦承伊曾於
    九十四年十月十九日晚上十時五十分許，利用其所有並持用
    之0000－000000門號行動電話與持用0000－
    000000門號行動電話之乙○○聯絡，後並於同日晚上
    十一時之後，在臺中市○○路一五四號，將第三級毒品「愷
    他命」六包交給坐在乙○○所駕駛上開車輛副駕駛座上之陳
    軍達，嗣即被警員逮捕，並經警自伊處又查扣第三級毒品「
    愷他命」十四包及門號0000－000000號之行動電
    話一支等情；但被告仍矢口否認伊有販賣第三級毒品「愷他
    命」之犯罪情事，並辯稱：伊先前曾經經營酒店，乙○○是
    伊之員工，後來伊所經營之酒店雖因經營不善而倒閉，但此
    後乙○○與伊就成為好朋友，在被警查獲之前，乙○○表示
    要去ＰＵＢ開包廂消費，但錢不夠，伊為交錢給乙○○，才
    與乙○○約定在上開時、地見面，見面之後，伊先交付一萬
    元給乙○○，但乙○○說不用那麼多錢，並退還伊六千元，
    此後因為乙○○與伊均有施用「愷他命」，乙○○要比較伊
    所施用「愷他命」之純度，以決定日後是否要向販賣「愷他
    命」給伊之人購買，故伊才交付六包「愷他命」給陳軍達，
    請陳軍達轉交給乙○○檢視，不意甫交給陳軍達即被警查獲
    ，伊實無販賣第三級毒品「愷他命」給乙○○之犯意，被警
    查扣之「愷他命」亦均係為供己施用之目的而持有，伊應不
    為罪等情。
二、然查，本案被告確有於九十四年十月十九日晚上十時五十分
    許，利用其所有並持用之0000－000000門號行動
    電話與持用0000－000000門號行動電話之乙○○
    聯絡，後並於同日晚上十一時，前往臺中市○○路一五四號
    ，與駕駛自用小客車（車牌號碼為Ｙ９－１２７５號，但未
    懸掛後面車牌）搭載陳軍達（坐在副駕駛座）依約前來之乙
    ○○在上開地點會面，隨後被告亦確有將六包「愷他命」交
    給陳軍達，嗣即被警員逮捕，並經警員自被告處又查扣「愷
    他命」十四包及門號0000－000000號之行動電話
    一支，上開事實除經被告於偵、審中均坦承無誤之外，並經
    證人乙○○及陳軍達於原審法院及本院審理時證述無誤，且
    有自願搜索同意書、搜索扣押筆錄、扣押物品目錄、行動電
    話通聯紀錄、扣案物品，分別附卷及扣案可憑。而被告交付
    給陳軍達之粉末六包，確含有第三級毒品「愷他命」成分，
    其合計淨重為三．七六公克，空包裝總重為一．七六公克；
    另被告被警查扣之十四包粉末，亦均含有第三級毒品「愷他
    命」成分，其合計淨重為八．七六公克，空包裝總重為四
    ．○三公克；上開各情亦有法務部調查局九十六年五月一日
    調科壹字第○九六○○一八○六○○號鑑定書附卷（見本院
    卷宗第三一頁）可據。上開各情均堪認定。
三、次查，本案被告雖以上開情詞，否認伊有販賣第三級毒品「
    愷他命」之犯行；而證人乙○○及陳軍達在本院審理時，亦
    均證稱：被警查獲當時，被告是要拿錢給乙○○到ＰＵＢ開
    包廂，後來交付之六包「愷他命」，亦是要給乙○○檢視比
    較純度等語。第查：
（一）本案被告於警訊時，係供稱：「（六包愷他命）我是免費
      送乙○○吸食」、「乙○○有拿六千元給我，那是之前我
      替他交保欠我錢，他先還我六千元，並不是買毒品的錢」
      等語；嗣於偵查中，被告則供稱警訊筆錄內容實在（見偵
      卷第七頁）；後至原審法院準備程序，被告則辯稱：係因
      乙○○要去ＰＵＢ玩，打電話問伊有無「愷他命」，後來
      又問伊有沒有錢，故乙○○到達被警查獲地點，伊即交付
      一萬元及六包「愷他命」給乙○○，但乙○○告稱不用那
      麼多錢，故又還伊六千元等情（見原審卷宗第十七頁）。
      依據被告上開警、偵、審中之供述，其全未供稱證人乙○
      ○有要檢視伊所持有之「愷他命」之純度之情；且就證人
      乙○○何以要交付六千元之原因，被告前後所供亦反覆不
      一。再者，被告在原審法院準備程序係供稱：「我交一萬
      元及Ｋ他命六包給乙○○時，他說不用那麼多錢，所以還
      我六千元，只拿了四千元及六包Ｋ他命」等語，意即其係
      同時交付一萬元及六包「愷他命」給乙○○，但此除與被
      告在本院所辯不合之外，亦與六包「愷他命」係在證人陳
      軍達手中被警查獲之事實不符。若被告係要交付「愷他命
      」給乙○○檢視純度，衡情亦無一次交付六包之必要。審
      酌上開各情，被告所辯已難採信。
（二）且本案證人陳軍達除於警訊陳述：「乙○○電話為000
      0000000號，因乙○○要購買Ｋ他命，我跟他共乘
      他所駕之車輛，乙○○於二十三時左右，便以他行動電話
      0000000000號打電話給丙○○約在英才路與大
      雅路附近，我們到時再打給他，之後我們到達約定地點，
      乙○○打給丙○○至我們車邊【前乘客座這一邊】，丙○
      ○扒在我所乘坐【前乘客座這一邊】與乙○○對話，乙○
      ○對丙○○說先還你六千元（便將錢在我面前丙○○），
      你再拿六包Ｋ他命給我，而因我坐離丙○○較近，所以將
      Ｋ他命轉交給我之際，警方前來盤查時，毒品才會在我手
      上」、「他（指丙○○）販賣Ｋ他命」等語之外，其並於
      檢察官偵訊時，具結證述：「當時乙○○開車載我去跟丙
      ○○買Ｋ他命，．．．．．．當時我們在市區時，乙○○
      就打電話給丙○○，和他約在英才路和大雅路見面，乙○
      ○當時跟丙○○約說要過去跟他買Ｋ他命，用現金六千元
      買六包Ｋ他命，錢是乙○○拿出來的，當時丙○○在車窗
      旁邊，丙○○就靠在我這邊，就拿Ｋ他命六包給我，我就
      放在身上，但是這Ｋ他命是乙○○的」、「（為：為何警
      詢說：先還六千？）答：因為當時乙○○跟丙○○說，待
      會兒警詢時，不要讓丙○○卡到販賣」等情（見偵卷第六
      二頁）。依據證人陳軍達之上開警訊陳述及偵訊證詞，被
      告係以六千元之代價，將上開六包「愷他命」賣給乙○○
      ，且乙○○已交付六千元給被告，其後被告才將上開六包
      「愷他命」交給坐在副駕駛座並代乙○○收取上開「愷他
      命」之陳軍達，而實際完成上開六包「愷他命」之買賣交
      易，其證詞之語意甚為明確。
（三）雖證人陳軍達於原審法院審理時，改證：「我是搭乘證人
      乙○○的車，原來要去時尚ＰＵＢ，後來證人乙○○有與
      他人通電話，我們就趕到查獲現場，且當時我還不認識被
      告丙○○」、「（公設辯護人戴遐齡問證人陳軍達：你有
      無聽到電話內容是要購買Ｋ他命？）證人陳軍達答：我不
      清楚」、「（公設辯護人戴遐齡問證人陳軍達：請描述查
      獲現場情形？）證人陳軍達答：被告丙○○是站在副手座
      車旁拿六包Ｋ他命給我，叫我轉交給證人乙○○，我尚未
      轉交給證人乙○○時就被警查獲了，我只有聽到證人乙○
      ○說錢不需要那麼多，所以有退還一些給被告丙○○，因
      為錢沒有經過我的手上，所以我不知道多少錢」、「（公
      設辯護人戴遐齡問證人陳軍達：你有無看到被告丙○○拿
      壹萬元給證人乙○○？）證人陳軍達答：我只看到被告丙
      ○○拿一疊錢給證人乙○○，錢都沒有交到我的手上，直
      接由被告經過我身體前交給證人乙○○」、「（提示證人
      陳軍達於九十五年六月二十九日偵查筆錄，檢察官問證人
      陳軍達：你當時有無如此陳述？）證人陳軍達答：我有這
      樣陳述，我當時所述不實在，今日所述才實在」、「（檢
      察官問證人陳軍達：為何你偵查當時所述不實在？）證人
      陳軍達答：因為我本身害怕自己會講錯話，所以檢察官怎
      麼問，我就怎麼答，當時因為我住台北，所以我想要趕快
      答一答回台北」、「（審判長問證人陳軍達：你在九十四
      年十月二十日警詢時，亦供稱所持Ｋ他命六包，是以每包
      壹仟元向被告丙○○所購買的，有何意見？）證人陳軍達
      答：我當時是如此陳述沒有錯，當時我怕自己出事」等語
      （見原審卷宗第三三至三五頁）；並於本院審理時，證稱
      ：被警查獲當時，被告是要拿錢給乙○○到ＰＵＢ開包廂
      ，後來交付之六包「愷他命」，亦是要給乙○○檢視比較
      純度等語。惟本案證人陳軍達既然坐在證人乙○○所駕駛
      之自小客車內，並坐在證人乙○○之右側，則在被告與乙
      ○○通話之際，證人陳軍達自以可聽到乙○○之談話內容
      為常，證人陳軍達改稱並未聽見，已違情理。且證人陳軍
      達在原審法院亦未見有證述「乙○○要檢視愷他命之純度
      」之情。如被告交付六包「愷他命」給證人陳軍達，係要
      證人陳軍達轉交給乙○○檢視愷他命之純度，證人陳軍達
      代為收受，豈會不知此情，以致其在警、偵訊及原審法院
      均未為此項陳述？況證人陳軍達係成年人，並有高職畢業
      之學歷（見警訊筆錄），對於何謂「販賣」，不可能不知
      其義。其在偵查中既害怕會講錯話，衡情自不會為不實之
      證述。而被告交付六包「愷他命」之原因如係轉讓或交給
      乙○○檢視純度，其陳述均不費時，證人陳軍達豈有為趕
      快回台北，而不實指證被告販賣「愷他命」？再者，被告
      交付六包「愷他命」之原因如係要轉讓給乙○○，或交給
      乙○○檢視純度，均無不利證人陳軍達之處，則衡情證人
      陳軍達亦無為怕自己出事，而在警訊為上開不利於被告之
      陳述之理。審酌上開各情，本院認證人陳軍達在原審法院
      及本院審理時所為之上開證詞，均屬迴護被告之詞，不足
      採信。至其在偵查中向檢察官所為之陳述，有經具結，且
      無「顯有不可信之情況」，自得採為證據。另外，證人陳
      軍達在上開警訊所為（與審判中不符）之陳述，因距案發
      時間最近，且無人情干擾，具有較可信之特別情況，且為
      證明被告犯罪事實存否所必要，依據刑事訴訟法第一百五
      十九條之二之規定，亦得採為證據。
（四）又證人乙○○雖在本院審理時，亦證稱：被警查獲當時，
      被告是要拿錢給其到ＰＵＢ開包廂，後來交付之六包「愷
      他命」，亦是要給其檢視比較純度等語。第查：證人乙○
      ○原在警訊陳稱：「他（指被告）連續拿出二包Ｋ他命給
      我們看」、「給我們看Ｋ他命的純度而已」、「我有拿六
      千元給丙○○，是他拿一萬要借我，我說太多所以我再拿
      六千元還他」等語；但嗣後在原審法院審理時，證人乙○
      ○則改證：「．．．．．．被告要給我一萬五千元，我說
      不用那麼多錢，我就拿四千，其餘的錢就還給被告」、「
      （問：被告丙○○將毒品交付給你，是要讓你到ＰＵＢ使
      用的嗎？）答：是的」、「（問：為何於警詢時陳述被告
      丙○○只是拿毒品給你看Ｋ他命的純度而已？）答：因為
      是被告丙○○要拿毒品給我用，我擔心害到他，所以我才
      於警詢如此陳述」等情（見原審卷宗第三二、三三頁）。
      證人乙○○在警訊、原審所為之陳述與證詞，關於被告交
      付給伊現金之數目、及交付「愷他命」之原因，均有不合
      。且證人乙○○於原審法院已否認被告交付「愷他命」之
      原因是要給其檢視純度，詎仍在本院審理時，為上開不同
      之證詞。而若被告係要交付「愷他命」給乙○○檢視純度
      ，衡情亦無一次交付六包之必要。而被告亦無在警訊及原
      審辯稱：係要轉讓給乙○○施用之理。審酌上開各情，本
      院認證人乙○○為附會被告辯解而為不實證詞之情形甚為
      明顯，其證詞顯不足為有利被告之證據。
（五）末查，本案被告雖曾於警訊時供述稱：其係於九十四年十
      月十五日在「時尚ＰＵＢ」向綽號「小凱」以三萬二千五
      百元購得二十五包第三級毒品Ｋ他命，每包一千三百元購
      得等語，並於原審法院為相同辯解；證人乙○○亦在原審
      證稱：「Ｋ他命市價一包是一千三百元」云云。惟被告之
      上開供述與辯解、及證人乙○○之上開證詞，除無證據足
      以證明之外，其等所購得每包第三級毒品「愷他命」之重
      量及純度多少，被告購入之後是否另有重新分裝，以上各
      情亦均無從查證。而被告在本案警、偵、審之其他辯解，
      及證人乙○○其他有利於被告之證詞，既均非可信，則其
      等就上開第三級毒品Ｋ他命之販入價格之供述與證詞，自
      亦非可信為真實。此從證人陳軍達亦曾在警訊陳述：其曾
      在「時尚ＰＵＢ」向不知名之男子以一千元購得一包Ｋ他
      命吸食等語，益可證實。本案被告販入第三級毒品Ｋ他命
      之價格雖屬不詳，惟我國查緝毒品販賣，一向執法甚嚴，
      販賣第三級毒品之刑罰亦甚重。被告有因施用毒品被移送
      觀察、勒戒之紀錄，對此事項不可能推稱不知。又販賣第
      三級毒品既係違法行為，當非可公然為之，亦無公定價格
      ，且容易分裝並增減份量，而每次買賣之價量，可能隨時
      依雙方關係深淺、資力、需求量及對行情之認知、來源是
      否充裕、查緝是否嚴謹、購買者被查獲時供述購買對象之
      可能風險之評估等情形，而異其標準，非可一概而論。另
      買受第三級毒品之人，通常亦無法探知販賣者賺取利潤幾
      何，是販賣第三級毒品之利得，除被告坦承犯行或價量俱
      臻明確外，委難察得實情。但依據情理，若非其間有買賣
      價差可得，常人豈願甘冒刑罰重責，而一次轉讓六包第三
      級毒品「愷他命」給證人乙○○施用？依據上開理由，本
      案被告否認有營利之目的，尚難採信。其否認犯罪之辯解
      ，應係臨訟飾卸之詞，要無足採。本案被告之犯罪事證已
      臻明確，被告之犯行堪以認定。
四、按「愷他命」係屬毒品危害防制條例第二條第二項第三款所
    稱之第三級毒品，非經許可不得販入或賣出，是核被告丙○
    ○所為，係犯毒品危害防制條例第四條第三項之販賣第三級
    毒品之罪。被告非法持有第三級毒品行為，進而販賣，其持
    有第三級毒品之低度行為，應被販賣第三級毒品之高度行為
    所吸收，而不另論罪。扣案之第三級毒品「愷他命」六包（
    合計淨重三．七六公克，空包裝總重一．七六公克）、十四
    包（合計淨重八．七六公克、空包裝總重四．○三公克），
    依據毒品危害防制條例第二條第二項第三款之規定，屬第三
    級毒品，係違禁物，不問屬於犯人與否，應依刑法第三十八
    條第一項第一款之規定，均併予宣告沒收之。門號0000
    －000000號行動電話一支（不含ＳＩＭ卡），係被告
    供犯罪所用之物，且屬被告所有，應依毒品危害防制條例第
    十九條第一項前段之規定，併予宣告沒收之。被告販賣第三
    級毒品「愷他命」所得財物新臺幣六千元雖未經扣案，但此
    係因犯毒品危害防制條例第四條第三項之罪所得之財物，應
    依毒品危害防制條例第十九條第一項前段之規定，予以宣告
    沒收，如全部或一部不能沒收時，依同條項後段規定，應以
    被告之財產抵償之。
五、原審判決就被告上開所犯予以論罪科刑，固屬有見，惟原審
    判決未將扣案之第三級毒品「愷他命」送請鑑定，故就上開
    第三級毒品「愷他命」之重量之認定，未盡與事實相符，自
    有可議。是本案被告上訴否認犯罪，其上訴雖無理由，但原
    審判決既有上開可議之處，仍屬無可維持，自應由本院將原
    審判決予以撤銷改判。爰審酌被告之品行、其販賣第三級毒
    品之犯罪情節、犯罪對國民健康所生之危害、及犯罪後之態
    度等一切犯罪情狀，仍量處有期徒刑五年二月。扣案之第三
    級毒品「愷他命」六包（合計淨重三．七六公克，空包裝總
    重一．七六公克）、第三級毒品「愷他命」十四包（合計淨
    重八．七六公克、空包裝總重四．○三公克），均依法宣告
    沒收；門號0000－000000號行動電話壹支（不含
    ＳＩＭ卡），亦依法宣告沒收。至於被告販賣第三級毒品「
    愷他命」所得財物新臺幣六千元，併依法宣告沒收，如全部
    或一部不能沒收時，以被告之財產抵償之。
六、據上論斷，應依刑事訴訟法第三百六十九條第一項前段、第
    三百六十四條、第二百九十九條第一項前段、毒品危害防制
    條例第四條第三項、第十九條第一項，刑法第十一條、第三
    十八條第一項第一款，判決如主文。
本案經檢察官甲○○到庭執行職務。
中　　華　　民　　國　　96　　年　　6 　　月　　6 　　日
            刑事第三庭    審判長法　官　王  增  瑜
                                法　官  梁  堯  銘
                                法　官  廖  柏  基
上列正本證明與原本無異。
如不服本判決應於收受送達後十日內向本院提出上訴書狀，其未
述上訴之理由者並得於提起上訴後十日內向本院補提理由書（
須按他造當事人之人數附繕本）。
                                書記官  王  麗  英
中　　華　　民　　國　　96　　年　　6 　　月　　6 　　日
附錄法條：
毒品危害防制條例第四條第三項：
製造、運輸、販賣第三級毒品者，處五年以上有期徒刑，得併科
新臺幣五百萬元以下罰金。
